【裁判字號】    99,台上,1378
【裁判日期】    990311
【裁判案由】    違反毒品危害防制條例
【裁判全文】
最高法院刑事判決            九十九年度台上字第一三七八號
上  訴  人  台灣高等法院檢察署檢察官
被      告  甲○○
上列上訴人因被告違反毒品危害防制條例案件，不服台灣高等法
院中華民國九十八年十二月二十二日第二審更審判決（九十八年
度重上更(三)字第五三號，起訴案號：台灣板橋地方法院檢察署九
十二年度偵字第二六三、七一二號），提起上訴，本院判決如下
：
    主  文
原判決撤銷，發回台灣高等法院。
    理  由
本件原判決以公訴意旨略以：被告甲○○基於意圖營利之概括犯
意，自民國九十一年七、八月間起至九十一年十二月二十日十九
時三十分止，連續六次販賣第二級毒品安非他命。第一次於九十
一年七、八月間，在台北縣中和市○○路之巷口，以新台幣（下
同）一千元之價格，交付（販賣）安非他命一包予章幼龍。第二
次於九十一年八月間，在台北縣永和市○○路智光商職右側之電
動玩具店內，以一千元之價格，交付（販賣）安非他命一包予章
幼龍。第三次於九十一年九、十月間，在台北縣中和市○○路與
景平路口之皇城汽車賓館前，以一千元之價格，交付（販賣）安
非他命一包予章幼龍。第四次於九十一年間某日下午，在台北縣
永和市○○路智光商職右側之電動玩具店內，以債務抵償之方式
，交付（販賣）安非他命一包予張淑貞。第五次於九十一年間某
日晚上七、八時許，在同上電動玩具店，交付（販賣）安非他命
一包予張淑貞。第六次於九十一年十二月二十日晚上六時許，在
台北縣永和市○○路之電動玩具店，交付（販賣）安非他命一包
予楊永慶。嗣先後於九十一年十二月十二日零時及同月二十日十
九時三十分許，分別在台北縣中和市○○路○段三十九號一二○
三室及台北縣永和市○○路一○三號為警查獲，並扣得第二級毒
品安非他命二包。因認被告涉有毒品危害防制條例第四條第二項
之販賣第二級毒品罪嫌等情。但經審理結果，認為不能證明被告
犯罪，因而撤銷第一審科刑之判決，改判諭知被告無罪，固非無
見。
惟查：(一)、證據雖已調查而其內容尚未明瞭者，即與未經調查無
異，如遽行判決，仍屬應於審判期日調查之證據而未予調查。原
判決雖以：「章幼龍於警詢時對其施用毒品安非他命供稱：『第
一次吸食在九十一年十月下旬在住家吸食。最後一次是在九十一
年十二月二十日十六時在住家吸食』。其既於九十一年十月下旬
才第一次施用毒品安非他命，自無於九十一年七、八月或九十一
年八月即向被告購賣（買）安非他命之理。是其前開於原審（指
第一審）審理時所述有於九十一年七、八月、九十一年八月向被
告購買安非他命等情，顯與其於警詢所供第一次施用安非他命之
時間不符，所供於上開時間向被告購買安非他命一節，即與其於
警詢之供述前後矛盾，而無從遽信」（見原判決第四頁第二十四
行至第五頁第三行）。然而，章幼龍於該次警詢接續供述，「沒
有」因施用毒品經觀察、勒戒（見偵字第七一二號卷第十四頁）
。惟依卷內資料，章幼龍自九十一年十月二日起至同年月二十二
日止，曾在台灣士林看守所附設勒戒處所執行觀察、勒戒，有章
幼龍之在監在押查詢資料表在卷可稽（見第一審卷第三十頁、第
一六九頁），而該案即係章幼龍自九十一年五月間起至同年九月
二十九日止，在台北縣永和市○○路二十五巷十九弄十三號五樓
住處，連續施用第二級毒品安非他命多次，經台灣士林地方法院
以九十一年度毒聲字第一○七二號裁定，送觀察、勒戒，嗣因認
無繼續施用毒品傾向，業經台灣士林地方法院檢察署檢察官以九
十一年度毒偵字第一一四八號案件為不起訴處分，有該不起訴處
分書可查。依其情形，章幼龍既曾自九十一年五月間起至同年九
月二十九日止，因連續施用安非他命，經裁定送觀察、勒戒。則
章幼龍於警詢時所供，第一次於九十一年十月下旬吸食，最後一
次於九十一年十二月二十日十六時吸食，是否屬實，即顯非無疑
。究竟實情如何，原審未予究明，即輕信章幼龍於警詢時所言，
第一次於九十一年十月下旬吸食，最後一次於九十一年十二月二
十日十六時吸食，因認無於九十一年七、八月或九十一年八月即
向被告購買安非他命之理，據以推翻章幼龍於第一審所為「有於
九十一年七、八月、九十一年八月向被告購買安非他命」之證述
，自嫌率斷。又被告於警詢時已自白「（九十一年十月下旬在台
北縣中和市○○路與景平路口，以一千元買賣安非他命）是他（
指章幼龍）拿錢來跟我一起去買的」（見偵字第七一二號卷第六
頁背面），且於原審仍供述有與章幼龍「一起去買」安非他命（
見原審更(三)卷第六十五頁背面）。如果無訛，則章幼龍與被告所
供，曾於九十一年十月下旬在台北縣中和市○○路與景平路口，
以一千元之價格購買安非他命之基本事實，互核相符，僅章幼龍
陳述是向被告購買，被告辯稱「是他（指章幼龍）拿錢來跟我一
起去買」不同而已。而被告與章幼龍並無特殊親故關係，所辯「
一起去買」是否屬實？章幼龍證述，係向被告買受，何以不足採
信？基於公平正義之維護，自應予以究明，並敘明其取捨證據之
理由。乃原判決僅以「一為共同去購買安非他命，一為章幼龍向
被告購買安非他命，兩者情節不同」一語帶過（見原判決第六頁
第二十四行至第二十五行），亦有疏漏。(二)、證人之陳述有部分
前後不符，或相互間有所歧異時，究竟何者為可採，法院仍得本
其合理之心證予以斟酌，非謂一有不符或矛盾，即應認其全部均
為不可採信，茍其對基本事實之陳述，與真實性無礙時，則仍非
不得予以採信。張淑貞於檢察事務官詢問時，已證述：有向被告
購買安非他命二次，一次在下午「（相）約在智光商職附近電動
玩具店，交給我安非他命」，另外一次是在晚上「我去永和的智
光商職附近電動玩具店，……他交給我一包安非他命」（見偵字
第七一二號卷第九十一頁背面），並於第一審法院行交互詰問時
，結證二人有互通電話，及「被告有拿安非他命給我」（見第一
審卷第六十八頁）。另章幼龍於原審行交互詰問時，亦證述：「
我開車甲○○剛好搭我車時，……他的電話鈴響了，他接起電話
，聽到他說『淑貞』買多少？他說待會（兒）要去福和（電動玩
具）店，若她要，要『淑貞』待會（兒）到福和（電動玩具）店
找他，我開車到福和（電動玩具）店，甲○○下車，……」（見
原審更(二)卷第一三三頁）。其關於「名字」之陳述，究為「張淑
貞」或「淑貞」，雖有詳略之分，但渠等對於基本事實之陳述，
則均相符合。乃原判決以：「章幼龍所聽到之『淑貞』是否即為
張淑貞，既未親眼目睹（淑貞其人），自無從判定『淑貞』即為
張淑貞」（見原判決第九頁第二十七行至第二十八行），而否定
張淑貞、章幼龍之前揭證述，亦有未合。(三)、關於被告被訴販賣
第二級毒品予楊永慶部分，原判決雖以：「被告於警詢時雖曾供
稱：我們（指被告與楊永慶）一人出一千元，向綽號『胖麗』之
女子購買（安非他命）等語，雖可證明被告與楊永慶間似有安非
他命之往來，惟按諸被告之上開供述，並未自白有何販賣或轉讓
安非他命情事」，認為此部分供述，不足為認定被告販賣安非他
命予楊永慶之證據云云（見原判決第七頁第二十七行至第八頁第
四行）。然而楊永慶於警詢時，已證述向被告購買安非他命（見
偵字第七一二號卷第九頁），於檢察官偵查中仍陳述，扣案之安
非他命係被告所交付（見同上卷第八十九頁背面），且於審判中
結證有向被告購買安非他命（見第一審卷第三十七頁），並有在
楊永慶處查獲之安非他命二包扣案可稽。原判決既認「可證明被
告與楊永慶間似有安非他命之往來」，但未與楊永慶之上開證述
相互勾稽，逕以被告「並未自白有何販賣或轉讓安非他命情事」
，即認為不能證明被告販賣或轉讓安非他命給楊永慶，亦嫌速斷
。檢察官上訴意旨指摘原判決不當，為有理由，應認仍有撤銷發
回更審之原因。
據上論結，應依刑事訴訟法第三百九十七條、第四百零一條，判
決如主文。
中    華    民    國  九十九  年    三    月   十一   日
                      最高法院刑事第六庭
                          審判長法官  謝  俊  雄
                                法官  陳  世  雄
                                法官  魏  新  和
                                法官  吳  信  銘
                                法官  徐  文  亮
本件正本證明與原本無異
                                      書  記  官
中    華    民    國  九十九  年    三    月   十五   日
                                                      K

司法院資訊處製作；財團法人民間司法改革基金會備份。
